【裁判字號】    88,上易,5332
【裁判日期】    890229
【裁判案由】    竊佔
【裁判全文】
臺灣高等法院刑事判決                          八十八年度上易字第五三三二號
    上  訴  人  臺灣板橋地方法院檢察署檢察官
    被      告  丁○○
    選任辯護人  粘舜權
右上訴人因被告竊佔案件，不服臺灣板橋地方法院八十八年度易字第三０一六號，中
華民國八十八年九月三十日第一審判決 (起訴案號：臺灣地方法院檢察署八十七年度
偵字第二六八八０號)提起上訴，本院判決如左：
    主  文
上訴駁回。
    理  由
一、本案經本院審理結果，認第一審判決對被告丁○○為無罪之諭知，核無不當，應
    予維持，並引用第一審判決書記載之證據及理由（如附件）。
二、檢察官上訴意旨以：本件土地原佔用人甲○○曾於八十二年五月二十二日與告訴
    人約定遷移地上物，是被告嗣後再以帆布搭蓋遮雨棚、檳榔攤等，顯為另一竊佔
    行為云云。
三、惟查本件土地原佔用人甲○○並未於八十二年五月二十二日與告訴人約定遷移地
    上物，只是同意告訴人測量鑑界之請求等情，已據證人甲○○到院結證在卷（見
    本院八十九年一月十三日筆錄），核與告訴人乙○○到院指稱：「八十二年五月
    二十二日我有和證人（甲○○）約定一起測量，測量費用一人一半，他都不測量
    ，後來他不要，所以一直到現在」、「被告在一審判決前拆，八十二年並沒有拆
    除（檳榔攤），八十八年九月拆，現在（被告）已沒有在賣（檳榔）」等語大致
    相符（見同上筆錄），則系爭土地既未曾交付告訴人而始終由被告使用中，自無
    所謂另一竊佔行為。況告訴人與甲○○間既因界址爭議尚待測量確定，則被告因
    向甲○○借用系爭土地，而不知佔用告訴人之土地，其主觀上亦難認有竊佔之故
    意，核與竊佔罪之構成要件不合。檢察官之上訴非有理由，應予駁回。
據上論結，應依刑事訴訟法第三百七十三條、第三百六十八條，判決如主文。
本案經檢察官洪威華到庭執行職務。
中    華    民    國    八十九    年      二        月      二十九      日
                              臺灣高等法院刑事第四庭
                                  審判長法  官  蔡  永  昌
                                        法  官  李  得  灶
                                        法  官  徐  昌  錦
右正本證明與原本無異。
不得上訴。
                                        書記官  吳  金  來
中    華    民    國    八十九    年      三        月        四        日
附件
臺灣板橋地方法院刑事判決                        八十八年度易字第三一六號
    公  訴  人  臺灣板橋地方法院檢察署檢察官
    被      告  丁○○  女三十二歲（民國○○○年○○月○日生）
                        住台北縣土城市○○路○段五十巷十六弄卅六之二號
                        身分證統一編號：Ｐ00000000號
    選任辯護人  粘舜權律師
右列被告因竊佔案件，經檢察官提起公訴 (八十七年度偵字第二六八八○號)，本院
判決如左：
    主  文
丁○○無罪。
    理  由
一、公訴意旨略以: 被告丁○○明知其姑父甲○○、姑母吳張秀雲所共有之門牌號碼
    為台北縣土城市○○路○段五二號建物與隔鄰五四號建物間之土地並非渠等所有
    （該二建物間之土地係告訴人乙○○、丙○○所共有之台北縣土城市○○段員林
    小段一六五之四八地號及一九七之四地號土地），仍意圖為自己不法之利益，未
    得乙○○與丙○○之同意，即自民國七十八年五月間起在上開土地擅自搭蓋鐵皮
    屋，供己利用擺設攤位從事檳榔販售，嗣又將該鐵皮屋拆除，改以帆布搭蓋遮雨
    棚，繼續在同一地點擺設檳榔攤，因而竊佔前開土地達二十一平方公尺，因認被
    告涉有刑法第三百二十條第二項之竊佔罪嫌云云。
二、按犯罪事實應依證據認定之，無證據不得推定其犯罪事實，刑事訴訟法第一百五
    十四條定有明文。所謂認定犯罪事實之證據，係指足以認定被告確有犯罪行為之
    積極證據而言。又認定犯罪事實所憑之證據，雖不以直接證據為限，間接證據亦
    包括在內，然而無論直接或間接證據，其為訴訟上之證明，須於通常一般人均不
    致有所懷疑，而得確信其為真實之程度，始得據之為有罪之認定，倘其證明尚未
    達到此一程度，而有合理懷疑存在時，事實審復已就其心證上理由予以闡述，敘
    明其如何無從為有罪之確信，因而為無罪之判決，尚不得任意指為違法，最高法
    院分別著有二十九年上字第三一０五號、七十六年台上字第四九八六號判例可供
    參考。又按竊佔罪，係即成犯，於完成竊佔行為之時，犯罪即屬成立，竊佔以後
    之繼續佔用乃狀態之繼續，而非行為之繼續，如將系爭土地無償交予某人使用，
    某人之繼續使用行為，應構成刑法第三百四十九條第一項之收受贓物罪（參閱最
    高法院二十六渝上字第一五六○號判例）。
三、訊據被告丁○○供稱系爭土地係其姑丈甲○○及姑姑吳張秀雲所有門牌號碼臺北
    縣土城市○○路○段五十二號及同路段五十四號間之巷道，原係其姑丈甲○○及
    姑姑吳張秀雲在放廢鐵用的，自七十八年五月間起，姑丈及姑姑同意系爭土地由
    伊設置檳榔攤至今，伊僅使用他們交給的系爭土地，並沒有擴大使用，原鐵皮屋
    是姑姑給我供擺設檳榔攤用，嗣又將鐵皮屋拆除，另以帆布搭蓋遮雨棚，繼續擺
    設檳榔攤等語，而被告所搭蓋之檳榔攤經台北縣板橋地政事務所測量結果，除佔
    用其姑丈、姑姑甲○○、吳張秀雲所有之台北縣土城市○○段員林小段一六五之
    四五地號土地四平方公尺外，尚佔用告訴人所有同地段一六五之四八及一九七之
    四地號土地共二十一平方公尺，有該所複丈成果圖在卷可按，又證人甲○○、吳
    張秀雲均證述系爭土地於六十七年起是渠等放廢五金，後來被告之先生張水恭被
    電電到，無法工作，於七十八年就將系爭土地交給被告開檳榔攤，系爭鐵皮屋是
    渠等買給被告開檳榔店用的，被告就在渠等交給她的範圍內使用等語，又證人李
    曾月雲證稱自六十八年起伊夫婦是那裡的鄰長，系爭土地原是吳張秀雲放舊五金
    ，後來就交給被告賣檳榔等情，證人王簡麗華證稱伊向告訴人承租系爭五十四號
    房屋十多年了，伊承租時鄰居甲○○就在系爭巷道靠近他的牆壁放廢五金，因伊
    有向他買舊五金，我們二人協議系爭巷道前半段（即被告使用之系爭土地）由甲○○使用，後半段由伊使用，並合力將全部巷道蓋鐵棚子，後來，甲○○將系爭
    土地交由被告開檳榔攤，檳榔攤是活動的，甲○○交給被告使用部分是目前被告
    使用的部分，伊前年才搬走等節，証人黃崇煒證述伊是里長，從小就住這裡，十
    多年前整條系爭巷道就塞滿了雜物，十年前系爭巷道前段才由被告在擺檳榔攤，
    檳榔攤是活動的等語，又本院於八十八年九月三日現場履勘時，經證人王簡麗華
    、黃崇煒結證測量人員何柏林當場所指測量之系爭土地確係原是甲○○使用，後
    來交給被告使用等情，有本院之勘驗筆錄在卷可按，足見，被告之姑丈甲○○、
    姑姑吳張秀雲自六十七年起即占用系爭土地放廢五金，於七十八年始交給被告開
    檳榔店，被告之姑丈甲○○、姑姑吳張秀雲自六十七年起之已完成佔用行為，佔
    用以後之繼續佔用乃狀態之繼續，而非行為之繼續，渠等於七十八年起將系爭土
    地無償交予被告使用，被告即自七十八年五月間起在上開土地擅自搭蓋鐵皮屋，
    供己利用擺設攤位從事檳榔販售，嗣又將該鐵皮屋拆除，改以帆布搭蓋遮雨棚，
    繼續在同一地點擺設檳榔攤，嗣後之重建行為，仍屬占有狀態之繼續，因而，被
    告之繼續使用行為，依前項說明，並不成立刑法第三百二十條第二項之竊佔罪，
    被告之繼續使用行為，應屬是否構成刑法第三百四十九條第一項之收受贓物罪之
    罪嫌。又甲○○、吳張秀雲於六十七之佔用行為，且於七十八年起將系爭土地無
    償交予被告使用之基本事實，起訴事實並未論及，所以，本院並無從審理收受贓
    物部分，併此明。
四、綜合上述，本件被告丁○○並無竊佔之事實已甚明確。此外，又查無其他積極證
    據足證被告有何竊佔犯行，尚不能證明其犯罪，爰依法諭知無罪之判決。
據上論斷，應依刑事訴訟法第三百零一條第一項，判決如主文。
本案經檢察官彭聖斐到庭執行職務
中    華    民    國      八十八      年      九      月      三十      日
                                      臺灣板橋地方法院刑事第五庭
                                          法  官  張谷輔
右正本證明與原本無異。
如不服本判決，應於判決送達後十日內，向本院提出上訴狀。
                                          書記官   李德霞
中    華    民    國      八十八      年      九      月        三十    日


司法院資訊處製作；財團法人民間司法改革基金會備份。
